臺灣臺北地方法院刑事判決　　　　　　　96年度易字第2075號
公　訴　人　臺灣臺北地方法院檢察署檢察官
被　　　告　甲○○
上列被告因恐嚇案件，經檢察官提起公訴（95年度調偵字第708
號），本院判決如下：
    主  文
甲○○以加害生命、身體之事，恐嚇他人致生危害於安全，處有
期徒刑陸月，如易科罰金，以新臺幣壹仟元折算壹日。減為有期
徒刑參月，如易科罰金，以新臺幣壹仟元折算壹日。扣案之西瓜
刀壹把沒收。
    事  實
一、甲○○居住於臺北市○○區○○街71巷5弄1號，與乙○○（
    所涉妨害名譽案件，已另行審結。）所經營設於臺北市○○
    區○○街71巷5弄2號1樓之臺灣晶譜股份有限公司（下稱晶
    譜公司）相鄰。乙○○於民國95年8月7日16時40分許，行經
    甲○○之前開住處門前時，因見甲○○口中唸唸有詞，而問
    甲○○: 有什麼事，甲○○則回稱: 鄰居之間真得要鬧成這
    樣嗎。乙○○因先前其所經營之上開公司門口曾遭人用惡臭
    之排泄物潑灑，因而質問甲○○敢做不敢當，並以台語「卒
    仔」辱罵甲○○。甲○○不甘被辱罵，竟基於恐嚇之犯意，
    憤而進入屋內，取出其所有之西瓜刀一把，走出住處大門，
    站在門外，將西瓜刀向前指著站在其前方相距約一、兩步距
    離之乙○○的胸前，並在其面前揮舞，乙○○見其此情狀而
    心生畏懼，迅速跑回晶譜公司內，請公司內同仁報警，再走
    出門外。嗣警方據報前來處理，甲○○見警方前來立即將其
    所持之西瓜刀藏放在住處門前之花圃內。警方旋在花圃內起
    出該刀，而查悉上情。
二、案經乙○○訴由臺北市政府警察局大安分局報告臺灣臺北地
    方法院檢察署檢察官偵查起訴。
    理  由
一、訊據被告甲○○固坦承於上開時、地，與告訴人乙○○發生
    上述爭執後，手持扣案之西瓜刀在乙○○面前比手畫腳，以
    及該把西瓜刀最後係由警方自其上開住處門前之花圃內起出
    等情不諱，惟矢口否認有何恐嚇之犯行，並辯稱: 那時候我
    在家裡吃西瓜，切完後，因為我自己本身也開門做生意，乙○○在咆哮，我忘了把西瓜刀放下來，拿著西瓜刀比手畫腳
    ，但這個動作只是肢體語言，可能我的肢體語言過大，但我
    沒有走出我家。我開門做生意，而他們公司很多人．所以我
    想既然打不贏你，我不出門就好了，於是我就把西瓜刀放在
    那邊，我沒有惡意要去傷人，我只是要自衛。因對方有拿大
    剪刀云云。惟查:
  (一)上揭犯罪事實，業據證人即告訴人乙○○於本院96年10月19
    日審理時結證: 我經過時被告家時，被告對我唸唸有詞，我
    聽的不是很清楚，所以我就停下來問他你剛才說什麼，被告
    就開使用三字經罵我，被告就說難道鄰居需要搞成這個樣子
    ，我當時就說你明明你做的，為什麼不敢承認，過程中我有
    罵他卒仔。被告就站起來走回房子裡面，拿出壹把西瓜刀，
    走出門口，並回到我站的地方。被告把刀子往前指，大概在
    我胸部左右的位置，與我最近的距離約一、兩步。我就趕快
    跑回公司，叫我公司同仁報案，警察很快就過來了，警察就
    在被告門口外面的花圃找到西瓜刀等語。以及證人丙○○於
    本院上開期日審理時結證: 乙○○跑回辦公室，叫我們報警
    ，說他與隔壁的起爭執，我就走出去看，看到甲○○拿西瓜
    刀，但我不記得是哪支手拿，有看到揮舞的動作。後來有看
    到花圃有反光，我等警察來後，我就跟警察說好像刀子藏在
    花圃那邊。警察就在花圃裡面找，就找到那把刀等語在案。
    此外，並有西瓜刀一把扣案可資佐證。
  (二)本案被告所持之上開扣案西瓜刀最後係在被告上開住處之花
    圃中起獲，業據證人丙○○結證在案，並為被告所不爭執，
    復有扣押筆錄及扣押物目錄表在卷可稽（參偵字第17348號
    卷第18-21頁）。而按之常理，花圃係供種植花草之設施，
    其自須設於可接觸屋外雨水及陽光之處所，因此，理應設於
    屋外處，而無可能將此一設施設置於屋內。而被告既將扣案
    之西瓜刀放置於花圃內，是被告當時確曾持刀走出屋外無疑
    。且查，被告於偵查中坦述: 有揮舞西瓜刀等語（參偵字第
    17 348號卷第39頁）。及於本院96年9月14日本院準備程序
    中供承: 當時有拿著扣案的西瓜刀比手畫腳，並供稱其當時
    的動作可能有過大的情形等語。足認證人丙○○所證述: 被
    告持刀站在門外揮舞等語，及證人乙○○所證述: 持刀站在
    門前騎樓等語較合常理，並與事實相符，而可採信。被告否
    認持刀指向告訴人乙○○並對其揮舞，以及辯稱: 是站在自
    家屋內云云，即非可採。
  (三)被告因與告訴人乙○○行經其上開住處門口時，與告訴人乙○○發生口語上爭執，始行入屋內取來扣案的西瓜刀，並將
    之指向告訴人，及在告訴人面前舞動該刀，其意在威嚇告訴
    人乙○○至為顯然。參之西瓜刀係屬極為銳利之工具，客觀
    上如持之攻擊人體，極有可能致人死、傷。是持西瓜刀指著
    對方，或對他方比畫，在他方無任何工具防衛之情況下，自
    足以使人心生畏懼。且查，告訴人乙○○在見被告上開持刀
    動作後，立即奔跑返回公司，並指示公司同仁向警方報案，
    益認告訴人乙○○當時對於被告甲○○之行為確已心生畏懼
    。
  (四)被告雖執上詞置辯，但查:
  (1)被告於警詢中供稱: 我拿西瓜刀是為了自衛等語，嗣於偵查
    中亦供稱: 拿西瓜刀是要自衛等語（參偵字第17348號卷第9
    、39 頁）。被告在警、偵訊之數次開庭中，從未曾提及其
    當時拿西瓜刀係因正在切西瓜食用一事。且質之證人乙○○
    於本院審理中亦證稱: 並沒有看到被告在切西瓜，也沒有看
    到桌上擺有西瓜等語。足認被告上開所辯，應為事後卸責之
    詞，不足採信。
  (2)至於被告指稱: 是證人丙○○先拿大剪刀攻擊云云，業為證
    人丙○○所堅詞否認，且質之被告迄無法提出任何積極之證
    據足以證明，空言抗辯，自難以憑信。
  (3)被告請求調閱案發處所之監視錄影紀錄部分，惟被告自承其
    現未持有該處案發時間之相關錄影帶，且店家已經終止租賃
    ，現在找不到店家拿取相關之錄影紀錄等語在案。被告既無
    法提出其所要求調閱之監視錄影紀錄，也無法提供本院可以
    調取之相當管道，其請求調閱此部分之證據，本院自無從加
    以調查，附此敘明。
  (五)綜上，本件被告恐嚇他人，致生危害於安全之犯行，事證明
    確，已洵堪認定。
二、核被告甲○○之所為，係犯刑法第305條恐嚇危害安全罪。
    爰審酌被告前於87年間，因不滿警方所實施之酒駕取締，而
    毆打辱罵員警犯妨害公務罪，於94年間又因不滿環保局清潔
    車執行公務時所發出之聲響擾其睡眠，而毆打清潔員犯妨害
    公務罪，分別經判刑確定及執行，此有臺灣高等法院被告前
    案紀錄表可稽，雖不構成累犯，但其素行不佳，此次又僅因
    與鄰居發生口角之細故，而率然取來足以傷人身體、生命之
    西瓜刀威嚇告訴人，對告訴人向本院請求從輕量刑之善意，
    復以「我跟他沒有恩怨在，何必先咬我再來幫我求情，我不
    須要。」及「我不可能因為人家告訴就甘拜下風。」之言詞
    相回應，足認其犯後並無悔意等一切情狀，量處如主文所示
    之刑，併諭易科罰金之折算標準。
三、本件被告甲○○犯恐嚇危害安全罪之犯罪時間係於95年8月7
    日，係在96年4月24日之前，且無中華民國九十六年罪犯減
    刑條例所定不得減刑之情形，爰依同條例第2條第1項第3款
    規定減其宣告刑2分之1，並諭知易科罰金之折算標準。
據上論斷，應依刑事訴訟法第284條之1、第299條第1項前段、刑
法第305條、第41條第1項前段，刑法施行法第1條之1，中華民國
九十六年罪犯減刑條例第2條第1項第3款、第7條、第9條，判決
如主文。
本案經檢察官杜慧玲到庭執行職務
中　　華　　民　　國　　96　　年　　11　　月　　2 　　日
　　　　　　　　　刑事第四庭    法　官　李桂英
上正本證明與原本無異。
如不服本判決，應於判決送達後10日內向本院提出上訴狀（應抄
附繕本）。告訴人或被害人如對於本判決不服者，應具備理由請
求檢察官上訴，其上訴期間之計算係以檢察官收受判決正本之日
期為準。
　　　　　　　　　　　　　　　　書記官　嚴君珮
中　　華　　民　　國　　96　　年　　11　　月　　2 　　日
附錄本件論罪科刑法條：
中華民國刑法第305條
（恐嚇危害安全罪）
以加害生命、身體、自由、名譽、財產之事，恐嚇他人致生危害
於安全者，處2年以下有期徒刑、拘役或3百元以下罰金。
